【裁判字號】    90,上易,948
【裁判日期】    900621
【裁判案由】    家庭暴力防治法等
【裁判全文】
臺灣高等法院高雄分院刑事判決    九十年度上易字第九四八號
    上  訴  人
    即  被  告  乙○○
右上訴人因違反家庭暴力防治法等案件，不服臺灣高雄地方法院九十年度易字第六四
九號中華民國九十年四月二十日第一審判決（起訴案號：臺灣高雄地方法院檢察署八
十九年度偵字第二三二一六號），提起上訴，本院判決如左：
      主  文
上訴駁回。
    事  實
一、乙○○係丙○○之配偶，二人間具有家庭暴力防治法第三條第一款所定之家庭成
    員關係，因丙○○有外遇，雙方感情並不和睦，於民國（下同）八十九年五月二
    十二日上午九時四十分許，二人相約各駕駛車輛前往律師事務所簽署離婚協議書
    ，途中律師電告乙○○不願擔任離婚證人，故雙方將車輛停放在高雄市○○區○
    ○路與民族路路口附近巷內協商如何處理離婚事宜。乙○○乃向丙○○提出另覓
    其他證人，遭丙○○所拒，故雙方因而發生口角，乙○○竟基於普通傷害之犯意
    ，徒手抓打丙○○之胸部，致丙○○受有前胸左側抓傷紅腫０．五Ｘ五．五公分
    之傷害。乙○○在與丙○○商談未果後，於離去之際，因心生不滿，復另基於毀
    損故意，駕駛其廂型車，倒車撞擊丙○○所有車牌號碼為ＸＮ—八五八七號自小
    客車之左前方部位，致該車左前方小燈破裂，板金凹陷，足以生損害於丙○○。
二、案經丙○○訴請臺灣高雄地方法院檢察署檢察官偵查起訴。
    理  由
一、訊據上訴人即被告乙○○矢口否認有何傷害及毀損之犯行，辯稱：原本說好要離
    婚，突然反悔不離婚要走，伊才出手抓住他衣服，他即掙脫上車，伊沒有傷害之
    故意，亦未倒車撞他的車子，他的車是十年舊車，可能是以前的撞痕云云。然查
    ：
    (一)被告於右揭時地抓傷告訴人之事實，迭據告訴人於偵審中指訴綦詳，而告訴
        人受有前胸左側抓傷紅腫０．五Ｘ五．五公分之外傷，亦有陳中柱外內科醫
        院傷診字第七十號驗傷診斷書一紙附卷可稽，且被告於原審審理時供稱：「
        ‧‧‧我拉住他（指告訴人）的衣服，要他將孩子還給我，因為他上車就要
        走，可能拉壞他的衣服，我是在他胸口部分抓住他的衣服，至於有無在拉衣
        服時，抓傷他，我就不清楚，因為我的情緒很激動。」等語（見原審九十年
        四月三日訊問筆錄），是被告對於有拉住告訴人衣服一情並不否認，而被告
        當時因為與告訴人商談離婚事由及子女監護權之問題發生嚴重爭執，且告訴
        人之傷是位於胸口，此與被告自承拉住告訴人胸口之衣服的部位相符，益徵
        告訴人之指述並非虛罔；佐以告訴人事發後立即至高雄市政府警察局新興分
        局備案（即八十九年五月二十二日上午十時許），並明確指稱於八十九年五
        月二十二日九時四十分許，在中正路與尚信路口遭被告抓傷及拉破衣服，此
        有該分局員警工作記錄簿影本附卷可按，益徵被告應有傷害告訴人之犯行，
        否則告訴人當不至於立即向警方報案並旋即前往醫院驗傷。綜上所述，被告
        所辯無非卸責之詞，被告傷害之犯行應堪認定。
    (二)次查，被告於離去之際，駕駛其廂型車，倒車撞擊告訴人所有車牌號碼為Ｘ
        Ｎ—八五八七號自小客車之左前方部位，致該車左前方小燈破裂，板金凹陷
        乙節，亦據告訴人指述明確，復有車輛受損照片二幀附卷可按，又告訴人於
        前開分局備案時，亦明確指訴其所有之右開車輛毀損原因係遭被告開車倒車
        衝撞等語，有上開員警工作記錄簿附卷足憑，是告訴人此部分之指述亦應非
        子虛；而被告於庭訊時既已自陳：當日與告訴人之車輛前後停放，其車子停
        在前方，開車離去時不需要打倒退檔等語（見原審九十年四月三日訊問筆錄
        ），是被告根本無須倒車即可離開，然被告卻倒退撞擊告訴人之車輛，顯見
        被告應有毀損告訴人車輛之故意，其毀損之犯行亦堪認定。
    (三)綜上所述，被告所辯無非卸責之詞，不足採信，本件事證明確，被告犯行堪
        以認定。
二、核被告乙○○前揭傷害告訴人之行為，係犯刑法第二百七十七條第一項之普通傷
    害罪，又因被告乙○○與告訴人丙○○係夫妻關係，具有家庭暴力防治法第三條
    第一款所定之家庭成員關係，故被告本件傷害犯行亦屬於家庭暴力防治法第二條
    第二項所稱之家庭暴力罪，惟該法就此並無刑罰規定，仍應依刑法傷害罪論罪科
    刑。又被告毀損告訴人車輛左前方小燈及板金之行為，應係犯刑法第三百五十四
    條之毀損罪。而被告所犯上開二罪名，犯意有別，行為互異，應分論併罰。
三、原審以被告罪證明確，適用刑法第二百七十七條第一項、第三百五十四條、第四
    十二條第二項、第五十一條第七款，罰金罰鍰提高標準第一條前段、第二條規定
    ，並審酌被告犯罪之動機，係因與告訴人商談離婚事由及子女監護權發生爭執而
    受到刺激，一時失慮方犯本件犯行，惡性非鉅，雖其犯罪後否認犯行，惟念及其
    並無不甲前科，有臺灣高等法院被告全國前案紀錄表可參，素行尚佳，且告訴人
    所受之傷害及損失非重等一切情狀，就傷害部分處罰金貳仟元，毀損部分，處罰
    金壹仟伍百元，並定應執行刑罰金三千元及諭知如易服勞役以三百元折算一日之
    標準。認事用法俱無不合，量刑亦稱妥適，被告上訴意旨否認犯罪，指摘原判決
    不當，並無可取，為無理由，應予駁回。
據上論結，應依刑事訴訟法第三百六十八條，判決如主文。
本案經檢察官朱文彬到庭執行職務。
中    華    民    國      九十      年       六       月     二十一   日
                              臺灣高等法院高雄分院刑事第一庭
                                  審判長法官  李春昌
                                        法官  鄭月霞
                                        法官  周賢銳
右正本證明與原本無異。
不得上訴。
                                      書記官  黃琳群
中    華    民    國      九十      年       六       月    二十二    日
附錄：本判決論罪科刑法條：
刑法第二百七十七條
傷害人之身體或健康者，處三年以下有期徒刑，拘役或一千元以下罰金。
犯前項之罪，因而致人於死者，處無期徒刑或七年以上有期徒刑，致重傷者，處三年
以上、十年以下有期徒刑。
刑法第三百五十四條
毀棄、損壞前二條以外之他人之物或致令不堪用，足以生損害於公眾或他人者，處二
年以下有期徒刑、拘役或五百元以下罰金。
                                                                        Ｄ


司法院資訊處製作；財團法人民間司法改革基金會備份。
